【裁判字號】    98,抗,321
【裁判日期】    980420
【裁判案由】    聲請定其應執行刑
【裁判全文】
臺灣高等法院刑事裁定                  98年度抗字第321號
抗  告  人
即  受刑人  甲○○原名林淑香.
上列抗告人因聲請定其應執行刑案件，不服臺灣台北地方法院98
年3月4日所為裁定（98年度聲字第490號)，提起抗告，本院裁定
如下：
    主  文
抗告駁回。
    理  由
一、原裁定意旨略以：受刑人甲○○因偽造文書等案件，先後經
    本院、臺灣基隆地方法院、原法院判處如原審裁定附表所示
    （附表編號1、2、3罪名欄均更正為竊盜、編號6犯罪日期更
    正為96. 4.13）之刑，均經分別確定在案。茲審核檢察官聲
    請定其應執行之刑為正當，爰依刑事訴訟法第477條第1項、
    刑法第53條、第51條第 5款，裁定其應執行有期徒刑1年2月
    等語。
二、抗告意旨略以：(一)附表編號6、7所示行使偽造文書罪相同，
    二者刑期重複計算云云，(二)附表編號2、3、4、5均已易科罰
    金執行完畢，原審未予考量，而與其他裁判確定前所犯數罪
    合併定執行刑，致逾 6月而不得易科罰金，實有違公平正義
    云云。
三、按裁判確定前犯數罪者，併合處罰之。又數罪併罰，有二裁
    判以上者，依刑法第51條之規定，定其應執行之刑。刑法第
    50條、第53條分別定有明文。被告犯應併合處罰之數罪，經
    法院以判決或裁定定其數罪之應執行刑確定者，該數罪是否
    執行完畢，均係以所定之應執行刑全部執行完畢為斷。其在
    定應執行刑之前已先執行之有期徒刑之罪，因嗣後與他罪合
    併定應執行刑，而由檢察官換發執行指揮書執行應執行刑，
    其前已執行之有期徒刑部分，僅應予扣除，該罪宣告之刑不
    能認為已執行完畢。亦即若僅數罪中之一罪所宣告之刑執行
    完畢，而數罪合併所定應執行之刑尚未執行完畢，應認為執
    行未完畢（最高法院93年台非字第 298號裁定意旨、78年度
    第2次刑事庭會議決議意旨參照）。
四、經查：(一)原裁定附表係以臺灣台北地方法院檢察署聲請受刑
    人甲○○定應執行刑之附表為據，且於理由欄中已載明附表
    編號6之犯罪日期應更正為96年4月13日，是受刑人以附表編
    號6、7為同罪，刑期重複計算云云，容有誤會。(二)受刑人甲
    ○○所犯如原審裁定附表所示之罪，犯罪時間均在附表編號
    1所示之罪判決確定日（即97年7月23日）以前，合於數罪併
    罰之要件，自應依刑法第53條規定定其應執行刑。雖受刑人
    所犯如原審裁定附表編號2、3、4、5所示之罪，已執行易科
    罰金結案，惟其所犯如原審裁定附表編號 1、6、7、8、9、
    10所示之罪尚未執行完畢，有本院被告前案紀錄表在卷可稽
    ，受刑人既有他罪尚未執行完畢，揆諸上揭說明，自應依刑
    法第53條規定定其應執行之刑，在所定應執行之刑執行完結
    前，上開各罪均不得謂已執行完畢。至於已執行部分自不能
    重複執行，及已易科罰金部分如何折刑期，應由檢察官於指
    揮執行時依職權認定折抵之，此與定應執行之刑之裁定無涉
    。又受刑人謂其犯如附表所示各罪，本均得易科罰金，惟因
    合併定應執行刑，致均不得易科罰金。且查，司法院釋字第
    366號解釋於83年9月30日公告後，刑法第41條第 2項固於90
    年 1月10日修正為：「併合處罰之數罪，均有前項情形，其
    應執行之刑逾 6月者，亦同」，惟該條項復於94年2月2日修
    正為：「前項規定於數罪併罰，其應執行之刑未逾 6月者，
    亦適用之」，並於95年7月1日施行，其理由為：「90年 1月
    10日公布修正之第2項，係為配合司法院大法官釋字第366號
    解釋，而增訂之規定。按學理上雖有『法定刑』、『處斷刑
    』、『宣告刑』、『執行刑』等區別，惟第1項所謂受6個月
    以下有期徒刑或拘役之『宣告』，基於易科罰金應否採行，
    專屬刑罰之執行技術問題，應指最終應執行之刑之宣告而言
    ，而非指學理所謂『宣告刑』。數罪併罰之各罪，雖均得合
    於第1項之要件，惟因其最終應執行之刑之宣告，已逾6個月
    者，其所應執行之自由刑，既非短期自由刑，自無採用易科
    罰金之轉向處分之理由。例如，行為人所犯10罪，各宣告有
    期徒刑5個月，數罪併罰合併宣告應執行之刑為4年，其所應
    執行之刑，既非短期自由刑，如仍許其易科罰金，實已扭曲
    易科罰金制度之精神。爰刪除本項之規定，以符易科罰金制
    度之本旨。」而受刑人所犯如原審裁定附表所示各罪，犯罪
    日期係介於95年11月24日至96年4月20日之間，均在94年2月
    2日修正公布、95年7月1日施行之刑法第41條第2項之後，自
    應適用現行法規定以為定應執行刑是否准許易科罰金之準據
    ，是抗告意旨所陳與現行法律規定及立法意旨不符，自屬不
    應准許。綜上，原裁定經核於法並無不合，受刑人執上開理
    由提起抗告，均無理由，應予駁回。
據上論斷，應依刑事訴訟法第412條，裁定如主文。
中    華    民    國    98    年    4     月    20    日
                  刑事第二十一庭審判長法  官  蘇隆惠
                                      法  官  楊力進
                                      法  官  曾家貽
以上正本證明與原本無異。
不得再抗告。
                                      書記官  吳玉華
中    華    民    國    98    年    4     月    20    日


司法院資訊處製作；財團法人民間司法改革基金會備份。
